【裁判字號】    97,交聲,376
【裁判日期】    970626
【裁判案由】    聲明異議
【裁判全文】
臺灣高雄地方法院交通事件裁定         97年度交聲字第376號
原處分機關  交通部公路總局高雄區監理所
異  議  人
即受處分人  乙○○
上列受處分人因違反道路交通管理處罰條例案件，對於交通部公
路總局高雄區監理所民國97年1 月23日所為之處分（原處分案號
：高監營裁字第裁80-AEW232232號、第裁80-AEW232239號），聲
明異議，本院裁定如下：
    主    文
原處分均撤銷。
乙○○不罰。
    理    由
一、本件原處分意旨係以：異議人即受處分人乙○○（下稱異議
    人）駕駛車號ITU-950 號重型機車，於民國96年12月15日17
    時36分許，行經台北市大同區○○○路，有「不依標誌、標
    線、號誌指示」、「未領有駕駛執照駕駛機器腳踏車」之違
    規，經台北市政府警察局大同分局大橋派出所（下稱大橋派
    出所）員警當場攔檢，並以異議人駕駛上開車輛違反道路交
    通管理處罰條例第48條第1 項第2 款、第21條第1 項第1 款
    規定為由，製單舉發，經異議人未於舉發通知單上所載應到
    案日期即96年12月30日、97年1 月15日前自動到案執行，原
    處分機關乃於97年1 月23日依同條例上開條款及違反道路交
    通管理事件統一裁罰基準及處理細則第43條、第44條、第67
    條規定，裁處異議人罰鍰各新臺幣（下同）600 元、6000元
    （下稱原處分）。
二、聲明異議意旨略以：異議人自前（95）年迄今，從沒有到過
    台北市，伊去（96）年底接到大橋派出所寄來罰單時，已經
    將上情以電話告知舉發員警，伊身分證並未遺失，請查明是
    否有人謊報，該員警說那張第AEW232239 號罰單是事後補開
    ，員警說是伊拿身分證給他寫罰單的。但該部機車不是登記
    伊名義，請傳出該位員警及該部ITU-950 號機車車主當面對
    質，以還伊清白，原處分有誤，爰依法聲明異議等語。
三、按違反行政法上義務之行為非出於故意或過失者，不予處罰
    ，行政罰法第7 條第1 項定有明文。法院受理有關交通事件
    ，準用刑事訴訟法之規定，道路交通管理處罰條例第89條亦
    定有明文，是交通違規行為應依證據認定之，非有積極證據
    足以證明行為人之交通違規事實，不能遽以推斷而認定行為
    人之交通違規行為（刑事訴訟法第154 條，最高法院30年上
    字第816 號、76年台上字第4986號判例意旨參照）。
四、經查：
  (一)本件車號ITU-950 號重型機車駕駛人於上開時地，因有「不
    依標誌、標線、號誌指示」、「未領有駕駛執照駕駛機器腳
    踏車」之違規，經大橋派出所警員李文進當場攔檢，乃依駕
    駛人所出示證件資料，以異議人駕車違反道路交通管理處罰
    條例第48條第1 項第2 款、第21條第1 項第1 款規定為由，
    製單舉發，異議人未自動到案執行，原處分機關乃於97年1
    月23日裁處罰鍰各600 元、6000元等情，有舉發違反道路交
    通管理事件通知單、裁決書及送通知書各2 份在卷可參。
  (二)本件經舉發交通違規員警即大橋派出所警員李文進於本院具
    結證稱：當時伊有看到實際駕駛人，伊無法確定實際駕駛人
    就是在庭之異議人，當天天色昏暗，駕駛人又帶著安全帽，
    伊無法確定是異議人本人；當時是駕駛人未依兩段式左轉違
    規，伊將他攔停，駕駛人一開始提出健保卡，上面沒有住址
    ，也沒有照片，伊問他有無其他證件，他提供行照，說是他
    朋友的機車，當時車主是寫丙○○；駕駛人說有駕駛執照，
    但未攜帶出來，第二張舉發單（無照駕駛）是伊回派出所上
    電子閘門查詢後，才舉發的；因是小案件，駕駛人不是逃犯
    ，伊才沒有叫違規人將安全帽脫掉；第一張舉發單（第AEW2
    32232 號）駕駛人地址欄「高雄縣仁武鄉竹後村竹門巷62之
    1 號」，是伊寫的，是（事後）用異議人身分證字號上戶役
    政系統查出來的等語明確（參本院卷第22、23頁），可見，
    警員李文進於攔停舉發當時，並未當場目睹違規駕駛人之實
    際面孔及長相，且駕駛人當場表明未攜帶駕照，僅提出健保
    卡及車主行照，供甲○○○○填單製發第AEW232232 號舉發
    單，駕駛人地址欄原記載「台北縣中和市○○路53號」，身
    分證統一編號「Ｚ000000000」（參本院卷第28頁），事後回
    到警所上電子閘門戶役政系統，始查出異議人車籍登記資料
    明細，才重新更正第一張舉發單住址為「高雄縣仁武鄉竹後
    村竹門巷62之1 號」，身分證字號為Ｚ000 000000 （英文字
    母不同），是堪認實際駕駛人係住址在台北縣中和市○○路
    、身分證字號英文字母C 開頭之人，則異議人並非實際駕駛
    上開機車為甲○○○○當場攔停舉發之人。
  (三)再證人即上開舉發單所載車號ITU-950 號重型機車車主丙○
    ○於本院具結證稱：伊與異議人並不認識，以前有騎過機車
    ，現在不會等語，核與異議人所稱：伊是被冒名，不認識車
    主，請求與之對質等語相符（參本院卷第22、52頁）。證人
    丙○○雖同時證稱：上開被舉發機車並非伊所有，伊家人都
    開車，沒有機車，伊兒子沒有跟伊同住，他住在（台北縣）
    新莊等語（參本院卷第52頁），惟參諸交通部公路總局台北
    區監理所提供車號ITU-950 號重型機車登記資料，上開機車
    確實登記車主為丙○○，於83年8 月4 日登記領照，身分證
    字號為Ｚ000000000號，車籍地址「台北縣中和市○○路○段
    250 巷18之1 號」，與丙○○於本院具結作證之身分證登記
    資料完全相符，而丙○○上開ITU-950 號重型機車於96年11
    月21日另有交通違規案件列管中，且其名下尚登記有另部車
    號QCP-209 號輕型機車，有台北區監理所97年6 月9 日函附
    機車車主證號查詢表、違規查詢報表各1 份在卷足參（參本
    院卷第51、74至78頁），則丙○○上開證述，明顯與卷內積
    極事證不符，而無可信。又異議人雖於95年3 月28日在高雄
    區監理所登記取得另部車號ZAP-950 號輕型機車，車籍地在
    上開竹後村住所，現登記李陳艷蓮所有，車籍地亦同異議人
    上開住所，有高雄區監理所機車車籍查詢表1 份在卷足參，
    惟究與本件舉發違規機車之車號有所不同，且警員李文進舉
    發當時並未對該違規機車拍照以供比對，亦無提出堪認異議
    人有將該ZAP-950 號輕型機車改懸掛ITU-950 號車牌駕駛遭
    攔停之具體證據，自無法為何不利於異議人之認定。是本件
    容為該ITU-950 號重型機車車主丙○○將該車交付他人，於
    上開時地違規駕駛，並非異議人本人駕駛違規所致等情已明
    ，上開員警於無法確實特定違規行為人之際，對於異議人所
    為舉發，尚有誤認。
  (四)綜上所述，依前開規定及說明，原處分機關未經查證，循舉
    發之意旨，逕行裁處異議人上開處分，裁決顯有違誤，尚有
    未洽，本件異議為有理由，原處分應予撤銷，並諭知異議人
    不罰。
據上論斷，應依刑事訴訟法第220 條、道路交通案件處理辦法第
20條，裁定如主文。
中    華    民    國    97    年    6     月    26    日
                    交通法庭    法  官  李昆南
以上正本證明與原本無異。
如不服本裁定應於送達後5日內向本院提出抗告狀。
中    華    民    國    97    年    6     月    27    日
                                書記官  黃美玲


司法院資訊處製作；財團法人民間司法改革基金會備份。
